最　高　行　政　法　院　裁　定
　　　　　　　　　　　　　　　　　　 96年度裁字第00288號
抗　告　人　甲○○
送達代收人　乙○○
相　對　人　空軍軍官學校
代　表　人　丙○○　　　　送達.
上列抗告人與相對人間償還公費事件，對於中華民國95年5月30
日高雄高等行政法院95年度訴字第287號裁定提起抗告，本院裁
定如下︰
　　主  文
抗告駁回。
抗告訴訟費用由抗告人負擔。
　　理  由
一、按抗告法院認抗告為不合法或無理由者，應為駁回抗告之裁
    定。
二、本件抗告意旨略謂：抗告人原就讀相對人學校，於民國（下
    同）81年8月11日相對人以抗告人違反校規，累積滿3大過為
    由，作成開除學籍處分，於受處分過程中，抗告人嘗試申訴
    ，未被相對人接受，即相對人作成開除學籍前，亦未予抗告
    人陳述意見之機會，是該行政處分違反憲法第23條、行政程
    序法第102條、第111條第7款，並牴觸司法院釋字第491號解
    釋意旨，其處分應屬無效。至賠償處分僅係根據前開開除學
    籍處分而存在，本件抗告書所指之行政處分，係指相對人之
    開除學籍處分。又訴願法第77條第1款規定，逾越憲法第16
    條之授權，且行政程序法、訴願法、行政訴訟法中要求人民
    自行提書面訴狀之規定，亦違憲法第7條之平等精神等語，
    求為廢棄原裁定。
三、原裁定以：本件抗告人於94年3月14日以郵局存證信函向相
    對人提起訴願，因未以訴願書載明訴願之事實及理由，且未
    指明其不服之行政處分。經相對人以94年4月8日劭忠字第09
    40002662號函請抗告人補正，惟抗告人迄未補正，相對人乃
    以94年10月4日劭育字第0940008063號函檢送受理訴願機關
    即國防部審理，嗣經國防部於94年10月17日以訴誠字第0940
    000825號函請抗告人於文到20日內補正，然抗告人於同年10
    月18日收受前揭補正函後，卻未於期限內補正，受理訴願機
    關乃決定訴願不予受理等情，有抗告人之郵局存證信函、國
    防部前揭補正函及郵務送達證書等附於訴願卷可佐，堪以信
    實。則受理訴願機關以抗告人未於期限內補正訴願書而決定
    不受理，並無不合。至本件抗告人不服該訴願決定而提起撤
    銷訴訟，已指明係不服相對人忠字第0940001130號處分，
    然抗告人並未對上開行政處分提起訴願，即逕向原審提起本
    件撤銷訴訟，其未履行訴願程序，即屬不備起訴要件，而此
    程序之欠缺，亦無法命其補正，從而，抗告人之訴自難認為
    合法，因而駁回抗告人於原審之訴。
四、本院查：按「人民因中央或地方機關之違法行政處分，認為
    損害其權利或法律上之利益，經依訴願法提起訴願而不服其
    決定，或提起訴願逾三個月不為決定，或延長訴願決定期間
    逾二個月不為決定者，得向高等行政法院提起撤銷訴訟。」
    「原告之訴，有左列各款情形之一者，行政法院應以裁定駁
    回之。1、．．．10、起訴不合程式或不備其他要件者。」
    行政訴訟法第4條第1項、第107條第1項第10款分別定有明文
    。次按「訴願應具訴願書，載明左列事項，由訴願人或代理
    人簽名或蓋章：．．．5、訴願之事實及理由。6、收受或知
    悉行政處分之年、月、日。．．．。訴願應附原行政處分書
    影本。」「訴願事件有左列各款情形之一者，應為不受理之
    決定：1、訴願書不合法定程式不能補正或經通知補正逾期
    不補正者。．．．。」訴願法第56條第1項、第2項、第77條
    第1款亦有明定。是人民依行政訴訟法第4條規定向高等行政
    法院提起撤銷訴訟，須經訴願之前置程序始得為之；如其未
    經訴願程序，遽行提起撤銷訴訟，其起訴即屬不備要件，行
    政法院應以裁定駁回之。本件抗告人於原審起訴載明：「．
    ．．抗告人於被開除後，相對人於94年2月間依據國軍各軍
    事學校轉學退學開除學生賠償費用辦法，以忠字第094000
    1130號處分，命抗告人於94年3月15日前清償所積欠在校費
    用共計新臺幣611,377元，抗告人不服上開忠字第0940001
    130號處分，於94年3月14日以存證信函向相對人請求救濟．
    ．．」等語，足見抗告人提起本件撤銷訴訟之原處分為相對
    人94年2月15日忠字第0940001130號函，應可認定。惟抗
    告人不服前揭處分，於94年3月14日以郵局存證信函向相對
    人提起訴願，未依前開訴願法第56條規定載明訴願之事實及
    理由，且未指明其不服之行政處分，相對人以94年4月8日劭
    忠字第0940002662號函命補正，抗告人未予補正，相對人乃
    以94年10月4日劭育字第0940008063號函檢送訴願機關即國
    防部審理，因抗告人迄未補正前開事項，國防部再以94年10
    月17日訴誠字第0940000825號函請抗告人於文到20日內補正
    ，抗告人於94年10月18日收受前揭補正函後，逾期迄未補正
    ，訴願機關乃予以訴願不予受理決定等情，有抗告人之郵局
    存證信函、國防部前揭補正函、郵務送達證書等分別附於原
    處分卷及訴願卷可稽，是原裁定以訴願決定以抗告人未於期
    限內補正訴願書而為不受理決定，並無不合；又其訴願既不
    合法，復提起本件撤銷訴訟，即屬不備起訴要件，且此程序
    之欠缺，亦無法命其補正，而駁回抗告人之訴，並無不合。
    抗告人提起本件抗告，對於原裁定如何違法，並無具體指摘
    ，所陳各項均係指摘相對人所為開除學籍處分如何不適法。
    至抗告人指稱抗告中之行政處分係指相對人81年8月11日（
    81）青敏5640號令之核定開除學籍處分云云；惟查，抗告人
    所不服之原處分，業據其於存證信函及原審起訴狀中詳陳無
    訛，已如前述，抗告人苟係對開除學籍處分不服，自應收受
    前揭開除處分後，於法定期間內提起訴願，以資救濟，始為
    正辦，非於本件抗告中再行變更而為爭執，是抗告人此之主
    張，亦非合法，應併予駁回。又抗告人之訴，既因程序不合
    法而予以駁回，則其所為實體上之主張，自毋庸再予審論，
    併予明。
五、依行政訴訟法第104條、民事訴訟法第95條、第78條，裁定
    如主文。
中　　華　　民　　國　　96　　年　　2　　 月　　8　　 日
                  第四庭審判長法  官　劉　鑫　楨
                              法  官  陳　秀　美
                              法  官　梁　松　雄
                              法  官　劉　介　中
                              法  官　戴　見　草
以  上  正  本  證  明  與  原  本  無  異
中　　華　　民　　國　　96　　年　　2　　 月　　8　　 日
　　　　　　　　　　　　　　　書記官　王　史　民
